臺灣板橋地方法院刑事裁定　　　　　　　95年度聲判字第86號
聲　請　人
即 告 訴人　甲○○○
　　　　　　乙○○
代　理　人　呂理胡律師
被　　　告　丙○○
上列聲請人因被告犯過失致死案件，不服臺灣高等法院檢察署95
年度上聲議字第4777號駁回再議之處分（原不起訴處分案號：臺
灣板橋地方法院檢察署95年度偵字第4836號），聲請交付審判，
本院裁定如下：
    主  文
聲請駁回。
    理  由
一、按告訴人不服上級法院檢察署檢察長或檢察總長認再議為無
    理由而駁回之處分者，得於收受處分書後十日內委任律師提
    出理由狀，向該管第一審法院聲請交付審判；法院認為交付
    審判之聲請不合法或無理由者，應駁回之，刑事訴訟法第二
    百五十八條之一第一項、第二百五十八條之三第二項前段分
    別定有明文。次按交付審判制度，係對於檢察官不起訴或緩
    起訴裁量權制衡之一種外部監督機制，法院僅就檢察官所為
    不起訴或緩起訴之處分是否正確加以審查，以防止檢察機關
    濫權，依此立法精神，法院就聲請交付審判案件之審查，所
    謂「得為必要之調查」，其調查證據之範圍，應以偵查中曾
    顯現之證據為限，不可就告訴人新提出之證據再為調查，亦
    不可蒐集偵查卷外之證據，否則將與刑事訴訟法第二百六十
    條之再行起訴規定混淆不清，亦將使法院僭越檢察官之職權
    ，而有回復「糾問制度」之虞；且法院裁定交付審判，即如
    同檢察官提起公訴使案件進入審判程序，是法院裁定交付審
    判之前提，必須偵查卷內所存證據已符合刑事訴訟法第二百
    五十一條第一項所定「足認被告有犯罪嫌疑，應提起公訴」
    之情形，亦即該案件已經跨越起訴門檻，否則，縱或法院對
    於檢察官所認定之基礎事實有不同之判斷，但如該案件仍須
    另行蒐證偵查始能判斷應否交付審判者，因交付審判審查制
    度並無如同再議救濟制度得為發回原檢察官續行偵查之設計
    ，法院仍應依同法第二百五十八條之三第二項前段規定以其
    聲請無理由而裁定駁回之（臺灣高等法院九十一年四月二十
    五日第一次刑事庭庭長法律問題研究會議決議意旨參照）。
二、本件聲請人甲○○○、乙○○告訴被告丙○○過失致死案件
    ，前經臺灣板橋地方法院檢察署檢察官偵查後認犯罪嫌疑不
    足，而於民國九十五年七月三十一日以九十五年度偵字第四
    八三六號為不起訴處分在案。聲請人不服聲請再議，經臺灣
    高等法院檢察署檢察長以再議為無理由，於九十五年十一月
    一日以九十五年度上聲議字第四七七七號駁回其再議之聲請
    ，並於九十五年十一月十日由聲請人之受僱人代為收受該處
    分書後，嗣於九十五年十一月十六日委任律師向本院聲請交
    付審判等情，有上開檢察官不起訴處分書、臺灣高等法院檢
    察署處分書、送達證書影本、刑事聲請交付審判狀各一份在
    卷可稽，並經本院依職權調取上開卷宗核閱無誤，是聲請人
    向本院聲請交付審判，程序上要屬合法，合先敘明。
三、聲請意旨略以：
（一）審視附卷之事故當時監視器錄影帶，可證明被害人所駕駛
      之小貨車和被告之營業半聯結車相撞後，小貨車因重力撞
      擊倒退約二十餘公尺，臺灣高等法院檢察署竟未勘驗錄影
      內容，並就錄影帶內容加以敘明，而逕謂聲請人主張小貨
      車被撞後倒退二十餘公尺及被告超速之事實無據，顯難令
      人信服。
（二）被害人所駕駛之小貨車和被告之營業用半聯結車相撞後倒
      退約二十餘公尺，現場照片所示兩車位置點，已非兩車撞
      擊時的原肇事位置，臺灣高等法院檢察署未考量兩車因撞
      擊所造成之停留位置改變，僅以車禍現場圖與卷附相片相
      符，並無相異之處，其漠視事實顯難令人信服。
（三）又臺灣高等法院檢察署依車禍現場圖、照片、證人判斷本
      件車禍事件肇事原因責任歸屬，卻未就現場監視器錄影帶
      之內容說明，為何兩車對撞後被害人所駕駛之自小貨車會
      倒退二十餘公尺？是否因被告所駕駛半聯結車之車速過快
      所致？被告之車速如何，未見加以考量說明。
（四）被告所駕駛半聯結車車體較高，開車視線優於被害人所駕
      駛之自小貨車，且依駕駛座高度及事故現場前直線路況，
      可知被告車前狀況目視距離應可達一百五十公尺以上，為
      何仍會正面對撞小貨車，而毫無煞車及閃避動作？被告顯
      未注意車前狀況可明。
（五）車禍事故現場處理員警是否已當場查扣被告所駕駛營業用
      半聯結車之行車紀錄器以辨明是否超速，又其未於車禍現
      場圖中標示煞車痕，車禍現場車輛散落物之跡證不全，而
      員警所拍攝之道路交通事故照片第四張、第六張中可看出
      被害人所駕小貨車車頭變成不自然之稜角形，是否車禍事
      故之第一撞擊地點已遭破壞？皆顯會影響車禍鑑定結果，
      故請鈞院囑託逢甲大學行車事故鑑定研究中心就此肇事事
      故，就被告駕車速度、是否有踩煞車、是否已盡職業聯結
      車開車注意義務等事項，再為分析鑑定，並請向臺北縣政
      府警察局三峽分局鶯歌分駐所函詢是否有扣押被告車輛之
      行車紀錄器，如有請送至鈞院，若未扣押請警員現在去扣
      押該行車紀錄器，以求發現真實，釐清此車禍事故中未明
      之疑點。
四、按犯罪事實應依證據認定之，無證據不得認定犯罪事實，刑
    事訴訟法第一百五十四條第二項定有明文。又犯罪事實之認
    定，應憑真實之證據，倘證據是否真實尚欠明確，自難以擬
    制推測之方法，為其判斷之基礎；而認定犯罪事實之證據係
    指足以認定被告確有犯罪行為之積極證據而言，該項證據自
    須適合於被告犯罪事實之認定，始得採為斷罪資料（參照最
    高法院五十三年台上字第六五六號、二十九年上字第三一○
    五號判例）。且刑事訴訟上證明之資料，無論其為直接或間
    接證據，均須達於通常一般之人均不致有所懷疑，而得確信
    其為真實之程度，始得據為有罪之認定，若其關於被告是否
    犯罪之證明未能達此程度，而有合理懷疑之存在，致使無從
    形成有罪之確信，根據「罪證有疑，利於被告」之證據法則
    ，即不得遽為不利被告之認定（參照最高法院七十六年台上
    字第四九八六號判例）。其以情況證據（即間接證據）斷罪
    時，尤須基於該證據在直接關係上所可證明之他項情況事實
    ，本乎推理作用足以確證被告有罪，方為合法，不得徒憑主
    觀上之推想，將一般經驗上有利被告之其他合理情況逕予排
    除（參照最高法院三十二年上字第六十七號判例）。而告訴
    人之告訴，係以使被告受刑事訴追為目的，是其陳述是否與
    事實相符，仍應調查其他證據以資審認（參照最高法院五十
    二年台上字第一三○○號判例）。
五、本件被告丙○○堅詞否認有何過失致死之犯行，辯稱：伊看
    到被害人車輛時有煞車也有按喇叭，被害人當時往伊車道衝
    過來都沒有煞車，當時伊時速約三十至四十公里等語，經查
    ：
（一）被告於九十五年一月二十二日上午六時四十分許，駕駛車
      牌號碼為一五八—GU號營業用半聯結車，沿臺北縣鶯歌鎮
      ○○路往鶯歌方向行駛，途經八德路十六號前，與對向沿
      八德路往八德方向行駛，由聲請人甲○○○、乙○○之子
      即被害人呂紹榮所駕駛之車牌號碼KA—六四七七號自用小
      貨車發生撞擊，致呂紹榮因出血性休克，送醫不治死亡之
      事實，業經檢察官督同檢驗員相驗呂紹榮之屍體，製有勘
      驗筆錄、相驗屍體證明書、驗斷書各一份及相驗照片數幀
      在卷可憑，並有道路交通事故現場圖、道路交通事故調查
      報告表（一）、（二）各一件、道路交通事故現場暨車損
      照片十二幀附卷可稽，堪認被害人呂紹榮係因駕駛上開車
      輛與被告駕駛之營業用半聯結車發生撞擊而死亡無疑。惟
      刑法上之過失犯，以行為人對於犯罪結果之發生按其情節
      應注意，並能注意，而不注意者，始克相當；若事出突然
      ，依當時情形，不能注意時，縱有結果發生，仍不得令負
      過失責任（參照最高法院八十七年度臺非字第三三七號判
      決意旨）。是本件被告應否負擔過失致人於死之刑責，仍
      應視其駕車行為有無應注意且能注意而不注意之過失情節
      而定。
（二）本件依卷附現場圖及現場、車損照片所示，被告車輛停止
      於自己車道內，被害人之小貨車顯偏離行向，其右後輪壓
      在分向限制線即雙黃實線上，全部車身已侵入對向車道內
      ，車頭撞擊被告車輛車頭，撞擊後之散落物均散落於二車
      車頭附近，依物理作用力之原理，物體散落處即為撞擊發
      生時之地點，參以現場未遺留任何煞車痕，應可判斷係近
      距離碰撞，二車撞擊點與最後靜止位置甚近。而觀諸聲請
      人所提出之監視器錄影帶翻拍照片，並無從認定被害人之
      小貨車有被撞擊倒退二十餘公尺之事實。是聲請人謂二車
      撞擊後被害人之自小貨車倒退二十餘公尺，因認被告有超
      速之情形云云，顯乏有據。雖本件車禍現場未遺留任何煞
      車痕，惟煞車痕係車輛煞停時輪胎鎖死，因輪胎面與地面
      磨擦生熱使胎面融化後殘留地面之物質痕跡，若於煞車時
      車輪未鎖死之情形下，因為輪胎仍低速轉動，未以同一接
      觸面持續與地面磨擦，因熱度較低，未必留有煞車痕，是
      以，非謂所有煞停之車輛均會留下煞車痕，自無從以現場
      無被告車輛之煞車痕，即遽認其未採取煞停之舉措而逕為
      不利於被告之認定。
（三）其次，依道路交通標誌標線號誌設置規則第一百四十九條
      第一項第八款之規定，雙黃實線設於路段中，用以分隔對
      向車道，並雙向禁止超車。另據道路交通安全規則第九十
      七條第一項第二款規定：汽車在雙向二車道行駛時，在劃
      有分向限制線之路段，不得駛入來車之車道內。發生本件
      車禍之道路既標示雙黃實線，依前開規定即禁止雙向超車
      或駛入來車之車道內，而被告在自己車道正常行駛，本可
      信賴被害人應遵守禁止駛入來車車道規定，詎被害人卻違
      反前開規定駛入來車車道，依當時之客觀情形及一般駕駛
      人之智識能力，被告是否可為必要之注意義務，亦即究有
      無得期待其適時採取相當避讓之安全措施之可能性，以避
      免本件車禍之發生？依告訴代理人於偵查中所稱，被害人
      之車既係跟著前一台貨車走，且被害人之小貨車幾已全部
      侵入被告之車道之情形以觀，則車禍發生時，應係出於突
      然，又觀諸卷附現場圖之記載，本件車禍現場因未留有任
      何煞車痕，而無從推算被告及被害人當時之行車速度，然
      依被告所供：當時車速約三十、四十公里，被害人之速度
      應該比伊還快等語，則依交通部訂頒之「汽車行駛距離及
      反應距離一覽表」所載，一般駕駛人之平均反應力，約四
      分之三秒即○點七五秒，以時速四十公里之反應距離係八
      點三二公尺，每秒鐘之行車距離為一一點一一公尺，而被
      害人小貨車時速縱以三十公里計算，每秒鐘之行車距離為
      八點三三公尺，反應距離則為六點二四公尺，依兩車之行
      車速率且均在行進之間，參以當時天候雨、路面濕滑之情
      形，縱被告自承於十餘公尺前即已發現被害人之車輛跨越
      車道朝其而來，約僅一秒餘，兩車即行撞擊，被告顯無相
      當反應時間足以採取適當閃避之安全措施，以避免本件車
      禍發生之可能性。至聲請人指稱被告之車輛車體較高，依
      駕駛座高度及事故現場前直線路況，被告車前狀況目視距
      離應可達一百五十公尺以上云云，究聲請人所據為何云然
      ？上開推衍應屬聲請人片面臆測之詞，尚難遽認被告有何
      未注意車前狀況之疏失。
（四）準此，本件車禍發生前，被告之營業半聯結車於其車道內
      正常行駛，於行駛中，詎被害人越線行駛而來，因事出突
      然，致被告閃避不及，而發生二車車頭對撞之情事，誠難
      認被告有何疏未注意車前狀況之過失可言。又本件車禍經
      臺灣省臺北縣區車輛行車事故鑑定委員會鑑定結果，認「
      呂紹榮駕駛自用小貨車，違規跨越分向限制超車，為肇事
      原因。劉福來駕駛營業半聯結車無肇事因素」，再送臺灣
      省車輛行車事故覆議鑑定委員會鑑定後，亦同此意見，有
      臺灣省臺北縣區車輛行車事故鑑定委員會九十五年四月二
      十一日北縣鑑字第九五○四四○號函及臺灣省行車事故覆
      議鑑定委員會九十五年七月二十七日府覆議字第○九五○
      一○○五六三號函在卷可稽，益徵被告駕車並無過失行為
      。
（五）聲請人雖主張應查扣被告所駕駛營業半聯結車之行車紀錄
      器以辨明是否超速，及請本院囑託逢甲大學行車事故鑑定
      研究中心，就本件車禍事故再為分析鑑定，以求發現真實
      ，釐清此車禍事故中未明之疑點云云，惟按在交付審判案
      件之程序中，法院所得審理之證據應以偵查中曾顯現之證
      據為限，不可就聲請人新提出之證據及主張之證據方法再
      為調查，亦不可蒐集偵查卷以外之證據，已見前述。上開
      證據聲請人於偵查中既未提出，本院自無從審酌，至其是
      否屬刑事訴訟法第二百六十條第一款發現新事實或新證據
      ，乃得否由檢察官再行起訴之問題，併予敘明。
六、綜上所述，依原偵查、再議機關依偵查所得證據及本院必要
    之調查，認聲請人所告訴被告之本件過失致死犯行之犯罪嫌
    疑不足，而臺灣板橋地方法院檢察署檢察官、臺灣高等法院
    檢察署先後所為不起訴處分及駁回再議聲請之處分，均核無
    不合。聲請人猶執陳詞，指摘不起訴及駁回再議等處分為不
    當，聲請交付審判，為無理由，應予駁回。
據上論斷，應依刑事訴訟法第二百五十八條之三第二項前段，裁
定如主文。
中　　華　　民　　國　　96　　年　　5 　　月　　16　　日
                  刑事第十五庭  審判長法　官  陳鴻清
                                      法  官  朱嘉川
                                      法  官  劉安榕
上列正本證明與原本無異。
本件不得抗告。                        書記官  楊馥如
中　　華　　民　　國　　96　　年　　5 　　月　　16　　日
